臺灣高等法院刑事判決
109年度上訴字第2722號
上  訴  人  陳舒亭
即  被  告          



選任辯護人  徐宏澤  律師
上列上訴人因毒品危害防制條例案件，不服臺灣新竹地方法院10
8年度訴字第943號，中華民國109年5月27日第一審判決（起訴案
號：臺灣新竹地方檢察署108年度偵字第8587號、第8950號，108
年度毒偵字第1585號）提起上訴，判決如下：
    主    文
原判決關於施用第二級毒品部分撤銷。
陳舒亭犯施用第二級毒品罪，累犯，處有期徒刑叁月，如易科罰
金以新臺幣壹仟元折算壹日。
扣案第二級毒品甲基安非他命柒包（驗餘淨重合計壹陸點肆陸零
伍公克，含無法析離之外包裝袋柒只）均沒收銷燬；分裝袋柒包
、磅秤貳臺均沒收。
其他上訴駁回。
    犯罪事實
一、陳舒亭基於持有逾量第一級毒品犯意，於不詳時、地，以不
    詳價格，購得純質淨重10公克以上第一級毒品海洛因而非法
    持有。民國108年8月5日6 時30分許，另基於施用第一級毒
    品海洛因、第二級毒品甲基安非他命犯意，在新竹縣○○鎮○○
    路000巷00弄0號5樓租處，先以捲菸方式，施用第一級毒品
    海洛因，再以燒烤玻璃球方式，施用第二級毒品甲基安非他
    命。同日11時10分許，經警持搜索票在上址查獲，並扣得海
    洛因10包（總純質淨重15.65公克，驗餘淨重合計24.44公克
    ）甲基安非他命7包（總驗餘淨重16.4605公克）及其所有分
    裝袋7包、磅秤2台，並經採尿送驗結果呈嗎啡、可待因、安
    非他命及甲基安非他命陽性反應。
二、案經新竹市警察局第二分局報請臺灣新竹地方檢察署檢察官
    偵查起訴。
    理    由
一、起訴合法性審查：　　　　　　　　　　　　　　　　　　毒品危害防制條例第20條第3項、第23條第2項，於民國109年7月15日修正施行，毒品危害防制條例第20條第3項，修正為「3年後再犯第10條之罪」應重行觀察、勒戒或強制戒治等程序；毒品危害防制條例第23條第2項，一併修正規定：「觀察、勒戒或強制戒治執行完畢釋放後，3年內再犯第10條之罪者，檢察官…應依法追訴…。」新舊法比較結果，修正後規定較有利於行為人。被告陳舒亭於102年間，因施用毒品，經裁定令入勒戒處所觀察勒戒、強制戒治，106年1月10日停止戒治，並經臺灣桃園地方檢察署檢察官以106年度戒毒偵字第12號不起訴處分確定，有本院被告前案紀錄表可憑。被告於強制戒治執行完畢3年內再犯施用毒品犯行，應依現行毒品危害防制條例第23條第2項規定追訴、審理裁判。
二、認定犯罪事實所憑證據及理由：
　　被告對於犯罪事實均坦白承認，參酌其尿液檢驗結果，呈嗎
    啡、可待因、安非他命及甲基安非他命陽性反應，並有新竹
    市警察局偵辦毒品案件尿液檢體委驗單（檢體編號B-147）
    詮昕科技股份有限公司108年8月21日濫用藥物尿液檢驗報告
    （報告編號00000000）（毒偵1585號卷第52至53頁）原審10
    8年聲搜字第363號搜索票、新竹市警察局第二分局搜索扣押
    筆錄、扣押物品目錄表、查獲現場及扣案物照片19張、法務
    部調查局濫用藥物實驗室108年8月26日調科壹字第10823018
    670號鑑定書、憲兵指揮部刑事鑑識中心108年9月10日憲直
    刑鑑字第1080000391號函及鑑定書（偵8587號卷第22至35、
    67、73至74頁）及扣案物可證，足認被告任意性自白與事實
    相符，可以採信。事證明確，被告犯行均可認定，應依法論
    科。
三、論罪：
（一）核被告所為，係犯毒品危害防制條例第11條第3項持有逾
      量第一級毒品罪、第10條第2項施用第二級毒品罪。被告
      施用第一級毒品低度行為吸收於持有逾量第一級毒品高度
      犯行；持有第二級毒品低度行為吸收於施用第二級毒品高
      度行為，均不另論罪。
（二）所犯持有逾量第一級毒品罪、施用第二級毒品罪，犯意各
      別，行為互異，應分論併罰。
（三）被告因偽造文書案件，經判處有期徒刑4月確定，106 年5
      月9日執行完畢，有本院被告前案紀錄表可憑。5年內故意
      再犯有期徒刑以上各罪，均累犯。審酌被告所犯皆屬故意
      犯，足證並未因前案刑事追訴處罰產生警惕，均依刑法第
      47條第1項規定，加重其刑。
（四）被告於109年3月14日新竹市警察局第二分局偵查隊警詢供
      稱毒品來源於「邱垂章」，經警於109年5月1日15時許，
      在新竹縣○○市○○路000號旁停車場查獲邱垂章持有第二級
      毒品甲基安非他命，總毛重144公克，涉嫌第二級毒品案
      件，於同日移送台灣新竹地方檢察署偵辦，有新竹市警察
      局第二分局109年8月12日竹市警二分偵字第1090019743號
      函可憑（本院卷第61頁）所犯施用第二級毒品罪部分，依
      毒品危害防制條例第17條第1項規定減輕其刑；關於被告
      非法持有逾量第一級毒品海洛因(含施用第一級毒品）犯
      行，並無證據證明來源於「邱垂章」，不應減刑。
（五）刑法第59條酌量減刑，必須犯罪另有特殊原因與環境，客
      觀上足以引起一般同情，認為即使宣告法定最低度刑期仍
      嫌過重，才得適用。毒品嚴重戕害國民健康，被告雖然坦
      承犯行；但施用第二級毒品犯行，已因供出毒品來源，依
      毒品危害防制條例第17條第1項規定減刑；所犯持有逾量
      第一級毒品犯行，法定刑1年以上7年以下有期徒刑，具有
      裁量空間，並非死刑或無期徒刑有過重或過苛的可能；況
      且非法持有第一級毒品海洛因10包，顯然幾近販毒嫌疑，
      而原審從最低刑度量處有期徒刑1年2月，已經從輕量刑。
      一再觸犯法禁，客觀上並無足以引起一般同情之特殊原因
      與環境，被告請求均依刑法第59條規定減刑，不能准許。
四、撤銷改判（施用第二級毒品）部分：
（一）原審為被告科刑判決諭知，雖有論據；惟查：被告供出第
      二級毒品來源而查獲其他正犯，應依毒品危害防制條例第
      17條第1項規定減刑，原審未及查明。被告上訴主張供出
      毒品來源，請求依刑法第66條減刑2/3、依刑法第59條再
      減刑；然查，被告所為不符合刑法第59條減刑規定，已如
      前述。刑法第66條固然明訂減刑的裁量範圍：「有期徒刑
      、拘役、罰金減輕者，減輕其刑至1/2。但同時有免除其
      刑之規定者，其減輕得減至2/3。」核屬至多得減輕之幅
      度為1/2或2/3，並非均「必」減除1/2、2/3刑度。被告自
      95年開始涉毒，前案紀錄共10頁，扣案第二級毒品數  量
      並非微少，請求減除2/3刑度，雖無理由；基於上述事由
      ，原判決關於此部分應撤銷改判。
（二）審酌扣案第二級毒品之數量，坦承犯行，自述國中肄業、
      於家中幫忙賣早餐、離婚、有2名成年子女、與父親同住
      ，經濟狀況小康及其犯罪動機、目的、手段、所生危害等
      一切情狀，量處如主文第2項所示之刑。
（三）扣案7包第二級毒品甲基安非他命，違禁物，依毒品危害
      防制條例第18條第1 項規定，宣告沒收銷燬；盛裝第二級
      毒品包裝袋7只，殘留微量毒品無法完全析離，應併予沒
      收銷燬；分裝袋7 包、磅秤2 臺，已經被告坦承屬其所有
      ，供施用毒品所用（原審卷第144 頁）依刑法第38條第2 
      項規定沒收。
五、上訴駁回（持有逾量第一級毒品，含施用第一級毒品）部分
    ：　　　
    原審依毒品危害防制條例第11條第3項、第18條第1項前段，
    刑法第11條、第47條第1項、第38條第2項規定，審酌被告持
    有第一級毒品10包，助長毒品流通及前述家庭、經濟情狀，
    論處被告犯持有第一級毒品純質淨重十公克以上罪，累犯，
    處有期徒刑1年2月，且敘明扣案第一級毒品海洛因，違禁物
    ，依毒品危害防制條例第18條第1項規定，宣告沒收銷燬；
    盛裝第一級毒品包裝袋10只，殘留微量毒品無法完全析離，
    併予宣告沒收銷燬。此部分原判決認事用法均無不合。被告
    上訴指稱原審未援引毒品危害防制條例第17條第1項、刑法
    第59條減刑，判決不當，並無理由，應予駁回。
據上論斷，依刑事訴訟法第368條、第369條第1項前段、第364條
、第299條第1項前段，毒品危害防制條例第10條第2項、第17條
第1項、第18條第1項前段，刑法第11條、第47條第1項、第41條
第1項前段、第38條第2項，判決如主文。
本案經檢察官林奕彣提起公訴，檢察官李吉祥到庭執行職務。
中　　華　　民　　國　　109 　年　　10　　月　　14　　日
　　　　　　　　　    刑事第二庭審判長法　官  周盈文
           　　　　　       　　　　  法　官  錢建榮
            　　　　　　　　    　　　法　官  郭豫珍
以上正本證明與原本無異。
持有第一級毒品純質淨重十公克以上罪部分，如不服本判決，應
於收受送達後20日內向本院提出上訴書狀，其未敘述上訴之理由
者並得於提起上訴後20日內向本院補提理由書（均須按他造當事
人之人數附繕本）「切勿逕送上級法院」。
其餘不得上訴。
                                      書記官  葉書豪
中　　華　　民　　國　　109 　年　　10　　月　　14　　日
附錄：本案論罪科刑法條全文　　　　　　　　　　　　　　
毒品危害防制條例第10條
施用第一級毒品者，處6月以上5年以下有期徒刑。
施用第二級毒品者，處3年以下有期徒刑。
毒品危害防制條例第11條
持有第一級毒品者，處3年以下有期徒刑、拘役或新臺幣30萬元
以下罰金。
持有第二級毒品者，處2年以下有期徒刑、拘役或新臺幣20萬元
以下罰金。
持有第一級毒品純質淨重十公克以上者，處1年以上7年以下有期
徒刑，得併科新臺幣1百萬元以下罰金。
持有第二級毒品純質淨重二十公克以上者，處6月以上5年以下有
期徒刑，得併科新臺幣70萬元以下罰金。
持有第三級毒品純質淨重五公克以上者，處2年以下有期徒刑，
得併科新臺幣20萬元以下罰金。
持有第四級毒品純質淨重五公克以上者，處1年以下有期徒刑，
得併科新臺幣10萬元以下罰金。
持有專供製造或施用第一級、第二級毒品之器具者，處1年以下
有期徒刑、拘役或新臺幣10萬元以下罰金。